臺灣臺中地方法院刑事判決　　　　　　　　　　九十一年度中交簡上字第一五七號
　　上　訴　人　臺灣臺中地方法院檢察署檢察官
　　上　訴　人
　　　　即
　　被　　　告　乙○○
右上訴人等因過失傷害案件，不服中華民國九十一年二月十九日本院臺中簡易庭九十
一年度中交簡字第二五三號第一審簡易判決（聲請書案號：臺灣臺中地方法院檢察署
九十年度偵字第二二二七七號），提起上訴，本院管轄之第二審合議庭，依通常程序
逕為第一審判決如左：
    主  文
原判決撤銷。
乙○○無罪。
    理  由
一、聲請簡易判決處刑意旨略以：被告乙○○於民國九十年六月八日凌晨三時五十分
    許，駕駛車牌號碼ＱＯ─三一六六號自用小客車，沿台中市○區○○路由西向東
    方向行駛，迨行近博館路口時，本應注意汽車行駛時，駕駛人應注意車前狀況，
    並隨時採取必要之安全措施。而依當時天候、視線及路況均無不能注意之情事，
    竟疏於注意，於機車騎士甲○○自對向車道向左行駛跨越健行路時，未及注意此
    車前狀況，並及時採取剎停避免撞擊之安全措施，致右前方車頭保險桿處撞到甲
    ○○之機車右側，甲○○因而人車倒地，受有右脛腓骨骨折、左第七肋骨骨折、
    右下肢裂傷及頭部外傷。因認被告涉犯刑法第二百八十四條第一項前段之過失傷
    害罪嫌。
二、按犯罪事實應依證據認定之，無證據不得推定其犯罪事實，又不能證明被告犯罪
    者，應諭知無罪之判決，刑事訴訟法第一百五十四條、第三百零一條第一項分別
    定有明文。又事實之認定，應憑證據，如未能發現相當證據，或證據不足以證明
    ，自不能以推測或擬制之方法，以為裁判基礎。另按認定犯罪事實，所憑之證據
    ，雖不以直接證據為限，間接證據亦包括在內，然無論直接或間接證據，其為訴
    訟上之證明，須於通常一般之人均不致於有所懷疑，而得確信其為真實之程度者
    ，始得據之為有罪之認定，倘其證明尚未達到此一程度，而有合理性懷疑之存在
    時，即無從為有罪之認定，最高法院著有四十年度臺上字第八六號、七十六年度
    臺上字第四九八六號判例可資參照。
三、公訴人認上訴人即被告乙○○（下稱被告）涉犯右開罪嫌，無非以被告對於右揭
    時、地開車與告訴人甲○○發生撞擊而肇事之事實坦承不諱，並經告訴人甲○○
    於偵查中指訴綦詳，復有臺中市○○○道路交通事故調查報告表一紙、私立中國
    醫藥學院附設醫院診斷證明書一紙及照片五幀在卷足稽，且以被告違反道路交通
    安全規則第九十四條第三項規定，致開車肇事，依當時之天候、視線及道路狀況
    均無不良情狀下，又無不能注意之情事，認定被告有過失，並與告訴人之傷害間
    具有相當因果關係等為其論據。訊據被告對固坦承曾於右揭時、地開車與告訴人
    甲○○發生擦撞，且告訴人亦受有傷害之事實，惟堅決否認有何過失傷害之犯行
    ，辯稱：伊駕駛汽車行經上開路段時，確已盡注意之義務，係告訴人甲○○突然
    自對向車道跨越雙黃線行駛，因來不及反應，始煞車不及而撞及告訴人甲○○，
    事出突然，伊並無過失，況本件車禍經鑑定結果，亦認定伊並無肇事因素，自無
    須對被告之傷害結果負刑事責任等語。
四、經查：
（一）被告於九十年六月八日凌晨三時五十分許，駕駛車牌號碼ＱＯ─三一六六號自
      用小客車，沿台中市○區○○路由西向東方向行駛，行經博館路口時，因告訴
      人甲○○所騎乘之機車突自對向車道向左行駛跨越劃有雙黃線之健行路，致被
      告所駕駛之汽車右前方車頭保險桿處撞及甲○○之機車右側，而使甲○○人車
      倒地，受有右脛腓骨骨折、左第七肋骨骨折、右下肢裂傷及頭部外傷等情，業
      據被告供述不諱，且經告訴人甲○○於偵查中指訴在卷，並有臺中市○○○道
      路交通事故調查報告表一紙、私立中國醫藥學院附設醫院診斷證明書一紙及照
      片五幀在卷可稽，而公訴人據此認定被告涉犯過失傷害罪嫌，固非無據，然此
      僅足認定告訴人所騎乘之機車與被告所駕駛之汽車因發生擦撞而受傷，致告訴
      人受傷之事實，尚難遽以推論被告對於告訴人之傷害應負過失責任。
（二）按所謂信賴原則，指行為人在社會生活中，於從事某種具有危險性之特定行為
      時，如無特別情事，在可信賴被害者或其他第三人亦會相互配合，謹慎採取適
      當行動，以避免發生危險之適當場合，倘因被害者或其他第三人之不適當行動
      ，而發生事故造成損害之結果時，該行為人不負過失責任。依此一原則，汽車
      駕駛人應可信賴參與交通行為之對方，亦將同時為必要之注意，相互為遵守交
      通秩序之適當行為，而無考慮對方將會有違反交通規則之不當行為之義務。故
      汽車駕駛人如已遵守交通規則且為必要之注意，縱有死傷結果之發生，其行為
      仍難認有過失可言（最高法院八十八年度臺上字第一八五二號判決參照）。而
      關於交通事件過失責任之認定，應有信賴原則之適用，即參與道路交通者，應
      可期待其他參與道路交通者遵守道路交通安全規則之規定，設若其他參與道路
      交通者，因未能遵守道路交通安全規則以致發生事故，自不應令遵守交通安全
      規則之行為人負刑事責任。依卷附之臺中市○○○道路交通事故調查報告表觀
      之，本件車禍發生時，被告所駕駛之汽車已穿越健行路與華興街交岔路口約有
      二點八公尺，並依規定行駛在快車道上，且無其他違規之情事，而告訴人所騎
      乘之機車，係在未行至該路口時，即搶先提早左轉，並先自健行路外側車道橫
      越快車道，再跨過車道中間之雙黃線而行駛至對向車道，始與被告所駕駛之汽
      車發生碰撞，顯見本件事故應發生在被告所行駛之快車道內無誤。再參以卷附
      之現場照片，被告所駕駛之汽車右前方保險桿確係撞及告訴人所騎乘之機車右
      側，且該機車右側有遭受撞擊之痕跡，而被告因煞車不及致所駕駛之汽車在事
      故後即偏出車道中間之雙黃線，是被告辯稱係因告訴人突然提前左轉並跨越雙
      黃線，致伊煞車不及始撞及告訴人一節，應屬可採。而依道路交通標誌標線號
      誌設置規則第一百四十九條第一項第八款之規定，雙黃實線設於路段中，用以
      分隔對向車道，並雙向禁止超車、跨越或迴轉，則按首揭關於信賴原則之說明
      ，被告對於不可知之對方違規行為並無預防之義務。換言之，告訴人於騎乘機
      車時應遵守上揭規定即禁止跨越雙黃線提前左轉，而被告為直行車，主觀上亦
      信賴被告應遵守禁止跨越雙黃線之規定，而向前行駛，詎告訴人卻違反前揭規
      定，冒然跨越雙黃線，致被告煞車不及而發生本件事故，難謂被告有何過失可
      言。
（三）本件被告與告訴人之車禍案件，先經本院函送臺灣省臺中市區車輛行車事故鑑
      定委員會鑑定結果認：告訴人甲○○駕駛重機車違反標線禁制，跨分向限制線
      搶先左轉彎，為肇事原因；被告乙○○駕駛自小客車無肇事因素，此有該鑑定
      委員會九十一年七月十二日中市鑑字第一０四四一號函覆之鑑定意見書一份在
      卷可稽，復經本院再函請臺灣省車輛行車事故覆議鑑定委員會鑑定，其鑑定結
      果亦與原鑑定意見相同，並認因肇事地點已非路口，告訴人之機車突由劃有分
      向限制線路段左轉，對對向直行之被告而言，係屬難以防範，亦有該鑑定委員
    會九十一年九月十九日府覆議字第九一一八六三號函一份附卷足稽，即臺灣省
      臺中市區車輛行車事故鑑定委員會與臺灣省車輛行車事故覆議鑑定委員會等鑑
      定機關之鑑定結果亦均與本院之上揭見解相同。從而，本件實無法苛責被告對
      於車禍事故之發生有預見之可能性，蓋若僅因被告駕車撞及告訴人所騎乘之機
      車即認定被告有過失，且需負刑事責任，則對於遵守交通規則之駕駛，無異課
      以過大之刑事責任，使一般駕駛人陷於「不確定危險的恐懼中」，此實非法律
      公平正義之本質。故而本件告訴人跨越雙黃線駛入對向車道應為肇事原因，對
      此次車禍應負全部責任。此外，復查無其他積極之證據，足證被告對本次車禍
      事故確有過失之犯行，其犯罪尚屬不能證明，揆諸前揭法條說明，應為被告無
      罪之諭知。
五、原審不察，予以論罪科刑，核有未當。被告上訴意旨指摘原判決不當，為有理由
    ，而檢察官以被告犯後毫無悔意，原審對被告量刑過輕為由，提起上訴，雖無理
    由，然原判決既有前開瑕疵，自應由本院將原判決撤銷，並改依第一審通常程序
    審判，而為無罪之判決。
六、末按檢察官聲請以簡易判決處刑之案件，經法院認為有第四百五十一條之一第四
    項但書之情形者，應適用通常訴訟程序審判之，刑事訴訟法第四百五十二條定有
    明文；且對於簡易判決之上訴，準用刑訴法第三編第一章及第二章之規定，管轄
    第二審之地方法院合議庭受理簡易判決上訴案件，應依通常程序審理。其認案件
    有刑訴法第四百五十二條之情形者，應撤銷原判決，逕依通常程序為第一審判決
    ，法院辦理刑事訴訟簡易程序案件應行注意事項第十四項亦有規定。查本案認定
    被告所犯過失傷害罪嫌不足，應依法為無罪判決之諭知，已如前述，且有刑事訴
    訟法第四百五十一條之一第四項但書第三款之情形，依前揭法律規定，應由本院
    合議庭逕依通常程序審理後，而為第一審之判決，檢察官如不服本判決，仍得於
    法定上訴期間內，向管轄之第二審法院提起上訴，附此敘明。
據上論斷，應依刑事訴訟法第四百五十五條之一第一項、第三項、第四百五十二條、
第四百五十一條之一第四項但書第三款、第三百六十四條、第三百六十九條第一項前
段、第二項、第三百零一條第一項，判決如主文。
中     華     民     國      九十一     年      十一     月     七      日
                                臺灣臺中地方法院刑事第四庭
                   審判長法  官  鄭  文  祺
                                       法  官  洪  俊  誠
                                       法  官  王  世  華
右正本證明與原本無異。
如不服本判決，應於判決送達後十日內向本院提出上訴狀，上訴於臺灣高等法院臺中
分院( 須附繕本 )。
                                       書記官
中     華     民     國      九十一     年      十一     月     七      日
